臺灣臺北地方法院刑事判決　　　　　　 96年度簡上字第202號
　　公　訴　人　臺灣臺北地方法院檢察署檢察官
　　上　訴　人
　　即　被　告　甲○○
上列上訴人因違反護照條例等案件，不服本院中華民國九十六年
四月三十日九十六年度簡字第一三五九號第一審刑事簡易判決（
聲請簡易判決處刑案號：九十六年度偵字第四七一二號），提起
上訴，本院管轄之第二審合議庭，認為應適用通常程序審判，並
自為第一審判決如下：
    主  文
原判決撤銷。
甲○○行使變造公文書，足以生損害於公眾，處有期徒刑壹年，
減為有期徒刑陸月。緩刑貳年。甲○○中華民國護照（護照號碼
：000000000號）第八頁入境查驗章戳上變造之「OCT.
24.2006」入境日期沒收。
    事  實
一、甲○○於民國九十五年十月間出國旅遊，向其任職之證券公
    司請假至同月二十四日，惟因故提前於同月二十一日返國，
    不欲立即上班，為隱瞞正確之返國日期，以便向任職之公司
    多請三天假，竟基於行使變造公文書之犯意，於民國九十五
    年十月二十一日回國後，即在其位於臺北市○○路三百二十
    九巷六號三樓住處，將其護照（護照號碼：0000000
    00號）第八頁入境查驗章戳上「OCT.21.2006」之入境日
    期，以原子筆塗改變造為「OCT.24.2006」，足以生損害於
    入出境管理機關對於人民入出境管理之正確性。嗣甲○○於
    九十五年十二月二日十三時二十分許，自臺灣桃園國際機場
    欲再搭機出境時，經查驗員警發覺其護照內上揭戳印有異，
    並以紫光燈檢驗螢光反應後，始悉上情。
二、案經內政部警政署航空警察局移送臺灣臺北地方法院檢察署
    檢察官偵查後聲請簡易判決處刑，惟本院管轄之第二審合議
    庭認不宜以簡易判決處刑，改依通常程序審理。
    理  由
一、上揭事實，業據被告甲○○坦承不諱（見本院九十六年七月
    十二日審理筆錄），且有被告之入出境紀錄查詢表、內政部
    警政署航空警察局證照查驗隊鑑驗報告（明載被告護照第八
    頁入境查驗章戳上「OCT.24.2006」之入境日期，經鑑驗結
    果係由「OCT.21.2006」塗改變造等情）可憑（見偵查卷第
    七至一○頁），足認被告出於任意性之自白，與事實相符而
    堪採信。本件被告犯罪事證明確，應依法論科。
二、論罪科刑：
(一)、按查驗人員於入出境時加蓋於護照內頁簽證欄之查驗戳章，
    乃用以表示查驗出入境人員之護照、入出境證符合及於何時
    入出境之證明，與刑法第二百二十條所稱足以表示其用意之
    證明者相同，屬準公文書性質（最高法院八十三年度台上字
    第六二七○號裁判意旨參照），又護照係指中華民國國民在
    國外旅行所使用之國籍身分證明文件，其主管機關係外交部
    ，而人民出入國境之查驗，則屬內政部，此觀之護照條例施
    行細則暨入出國及移民法之規定自明，內政部警政署航空警
    察局之公務員，於執行入出國境旅客證照查驗職務時，在職
    務上製作表示入出國境旅客（人民）經受查驗完畢之證明，
    縱以戳章型式在護照內頁簽證欄上填記，惟非護照、旅券之
    本體，復與關於護照持有人之品行、能力、服務或其他相類
    之證書無涉，非刑法第二百十二條規定之特種文書，而屬同
    法第二百二十條第一項規定之準公文書（最高法院九十二年
    度臺上字第九○二號裁判意旨參照），是本件核被告所為，
    係犯刑法第二百十六條、第二百二十條第一項、第二百十一
    條之行使變造（準）公文書罪，被告變造公文書後復加以行
    使，變造之低度行為已為行使之高度行為所吸收，不另論罪
    ，公訴意旨漏未斟酌此點，而認被告係犯刑法第二百十六條
    、第二百十二條之行使變造特種文書，及護照條例第二十四
    條第一項、第二項之行使變造護照罪，尚有未洽，惟其基本
    事實同一，本院自應予以審理，並變更起訴法條。
(二)、原審以被告如事實欄所載之犯行，事證明確，論以被告犯護
    照條例第二十四條第一項、第二項之行使變造護照罪，固非
    無見，惟被告前述犯行，應係犯刑法第二百十六條、第二百
    二十條第一項、第二百十一條之行使變造公文書罪，原審論
    以上開犯罪，自有未洽，被告於上訴理由狀記載其無變造、
    行使之犯意及行為，對於原判決不服而提起上訴等情，固無
    理由，惟原判決既有上開可議之處，自應由本院撤銷改判；
    又本件被告所犯行使變造公文書罪，其法定刑為一年以上七
    年以下有期徒刑之罪，罪質非輕，並經蒞庭檢察官於審理中
    陳稱本件當初不應以簡易判決處刑為之，請改以第一審通常
    程序審理等語（見本院九十六年七月十二日審理筆錄），本
    院認檢察官原聲請以簡易判決處刑，顯有不當，而有刑事訴
    訟法第四百五十一條之一第四項但書之情形，爰依同法第四
    百五十二條規定，適用通常程序為第一審判決。
(三)、爰審酌被告於審理中坦承犯行不諱，尚有悔意，暨其犯罪之
    動機、目的、手段、生活狀況、品行、智識程度、犯罪所生
    之危害等一切情狀，量處如主文所示之刑，以資懲戒；又本
    件被告犯行使變造公文書罪之犯罪時間係於九十六年四月二
    十四日之前，且無中華民國九十六年罪犯減刑條例所定不得
    減刑之情形，爰依同條例第二條第一項第三款規定，減其宣
    告刑二分之一。再查被告前未曾受有期徒刑以上刑之宣告，
    有臺灣高等法院被告前案紀錄表可稽，並據其提出清寒證明
    書一紙供參，因一時失慮而觸犯本罪犯行，經此論罪科刑之
    教訓，應知所警惕而無再犯之虞，本院認對其所宣告之刑以
    暫不執行為適當，爰併宣告緩刑二年，以啟自新。
(四)、被告所有之中華民國護照（護照號碼：000000000
    號）第八頁入境查驗章戳上變造之「OCT.24.2006」入境日
    期，係被告所有，而為其犯罪所得之物，爰依刑法第三十八
    條第一項第三款規定宣告沒收。
據上論斷，應依刑事訴訟法第四百五十二條、第四百五十五條之
一第一項、第三項、第三百六十九條第一項前段、第三百六十四
條、第二百九十九條第一項前段、第三百條，刑法第二百十六條
、第二百二十條第一項、第二百十一條、第七十四條第一項第一
款、第三十八條第一項第三款，中華民國九十六年罪犯減刑條例
第二條第一項第三款、第七條、第九條，判決如主文。
本案經檢察官黃士元到庭執行職務
中　　華　　民　　國　九十六　年　　七　　月　三十一　日
                  刑事第八庭審判長法  官  陳  德  民
                                  法  官  陳  芃  宇
                                  法  官  孫  曉  青
上正本證明與原本無異。
如不服本判決應於送達後十日內向本院提出上訴狀。
                                  書記官　郭　錦　賢
中　　華　　民　　國　九十六　年　　七　　月　三十一　日
附錄本案論罪科刑法條全文
中華民國刑法第二百十六條
行使第二百十條至第二百十五條之文書者，依偽造、變造文書或
登載不實事項或使登載不實事項之規定處斷。
中華民國刑法第二百二十條第一項
在紙上或物品上之文字、符號、圖畫、照像，依習慣或特約，足
以為表示其用意之證明者，關於本章及本章以外各罪，以文書論
。
中華民國刑法第二百十一條
偽造、變造公文書，足以生損害於公眾或他人者，處一年以上七
年以下有期徒刑。
